【裁判字號】    89,台上,3912
【裁判日期】    890706
【裁判案由】    妨害自由
【裁判全文】
最高法院刑事判決                              八十九年度台上字第三九一二號
    上  訴  人  台灣高等法院檢察署檢察官
    上  訴  人
    即  被  告  乙○○
                甲○○
    右  一  人
    選任辯護人  杜淑君律師
右上訴人等因被告等妨害自由案件，不服台灣高等法院中華民國八十七年五月十二日
第二審判決（八十七年度上訴字第八七○號，起訴案號：台灣桃園地方法院檢察署八
十六年度偵字第九○一二、一○八四八號），提起上訴，本院判決如左：
    主  文
上訴駁回。
    理  由
按刑事訴訟法第三百七十七條規定，上訴於第三審法院，非以判決違背法令為理由，
不得為之。是提起第三審上訴，應以原判決違背法令為理由，係屬法定要件。如果上
訴理由狀並未依據卷內訴訟資料，具體指摘原判決不適用何種法則或如何適用不當，
或所指摘原判決違法情事，顯與法律規定得為第三審上訴理由之違法情形，不相適合
時，均應認其上訴為違背法律上之程式，予以駁回。本件原判決認定上訴人即被告乙
○○係桃園縣桃園市○○路九八六號中正釣蝦場負責人，因拒絕丁鴻祥在該釣蝦場寄
放電動玩具機台，並將機台搬到外面致遺失，二人為此生糾紛。民國八十六年六月三
日凌晨，乙○○接獲其所聘僱會計楊惠漪之母來電告知楊惠漪下班後騎乘機車返家時
，遭車號後四碼二一一○號之汽車撞傷，肇事者逃逸無蹤。旋於同日凌晨二時許，丁
鴻祥駕駛小客車，至前開釣蝦場欲找乙○○商談寄放機台一事時，因見丁鴻祥所駕駛
小客車之車號後四碼為二一一○號，遂認丁鴻祥為駕車撞傷楊惠漪之人，即趨前攔阻
丁鴻祥離去，丁鴻祥急忙駕車駛離。詎乙○○竟糾集上訴人即被告甲○○及不詳姓名
之成年男子一名駕駛小貨車自後追趕，至桃園市○○路上，以車攔住丁鴻祥之小客車
。三人即基於共同犯罪之意思聯絡，將丁鴻祥強拉下車，共同剝奪其行動自由，繼出
於傷害之犯意，共同以鐵器及拳腳毆打丁鴻祥，再將丁鴻祥押上丁鴻祥之小客車後座
，由該不詳姓名者控制丁鴻祥，乙○○駕駛該車，甲○○駕駛原有之小貨車，相繼返
回釣蝦場後，復毆打丁鴻祥。至當日凌晨三時十一分許，因丁鴻祥於先前駕車逃離現
場時，已以行動電話通知之友人羅立強趕抵釣蝦場，羅立強狀似管區警員，乙○○等
人始由其將丁鴻祥帶離現場等情。因而維持第一審論處被告等共同以強暴之方法，剝
奪人之行動自由罪刑之判決，駁回檢察官及被告等在第二審之上訴。已敘明被告等上
開以強暴之方法，剝奪丁鴻祥行動自由之事實，業據丁鴻祥於偵審中指訴歷歷，並經
乙○○於警訊及偵查中供承甚詳，且有丁鴻祥之受傷診斷證明書一紙在卷可稽。又丁
鴻祥於深夜時分，突遭被告等驅車攔阻去路，再被圍毆，其內心已然受到壓制，處此
情況顯無意思決定之自由。事證明確，為其所憑之證據及認定之理由。並以乙○○翻
異前供，改稱伊與另二名客人阿昆、邱仔一起追丁鴻祥，甲○○並未參與，係丁鴻祥
自願與伊返回釣蝦場云云，及甲○○所辯伊並未與乙○○一同驅車攔阻丁鴻祥，亦未
毆打丁鴻祥，伊並無犯罪行為云云，均屬事後分別迴護卸責之詞，不足採信，亦於理
由內詳予指駁及說明。核其所為論斷，與卷內資料相符，從形式觀察，並無認定事實
不依證據或有何採證違背經驗法則、論理法則等違法情形存在。本件乙○○上訴意旨
略以：係丁鴻祥自願請伊駕駛丁鴻祥之小客車，載丁鴻祥回上開釣蝦場，伊並未剝奪
丁鴻祥之行動自由；甲○○上訴意旨略以：丁鴻祥於最初告訴狀係指述遭乙○○夥同
二名彪形大漢剝奪行動自由，而伊身材非屬彪形大漢。又乙○○事後於第一審及原審
均供述伊未參與犯罪行為，乃原審未予查明，即認定伊為本件犯行，要有未合。另檢
察官之上訴意旨略以：被告等於前揭釣蝦場剝奪丁鴻祥之行動自由犯行，與其等先前
在桃園巿南平路剝奪丁鴻祥之行動自由犯行，究係基於概括之犯意，或另行起意為之
，原審未詳予研求，即認僅成立一妨害自由罪，尚有未合等情。惟由上所述，原判決
已說明其就案內所有證據，本於調查所得心證，分別定其取捨，而憑以認定被告等共
同以強暴之方法，剝奪丁鴻祥行動自由之依據及理由。至丁鴻祥最初告訴狀意旨係指
述遭乙○○夥同二名男子剝奪行動自由，嗣於偵審中當庭指認甲○○為參與犯行之其
中一男子（見偵字九○一二號卷第三一、三五頁、第一審卷第二七、二八頁），並經
乙○○於偵查中供稱甲○○亦參與上開犯行（見同上偵查卷第十九頁），原審因而認
定甲○○共同為該犯行，此係事實審法院採證認事之職權行使，難謂有違法情形。復
查以非法方法剝奪人之行動自由行為具有繼續性，在行為人所加於被害人身體上之實
力支配或影響未解除以前，均係侵害之持續，原審就被告等所為前開剝奪丁鴻祥之行
動自由犯行，依接續犯關係論以一罪，已於判決內說明，並無不合。上訴意旨乃徒就
原判決明確論斷之事項，及原審採證認事之職權行使，任意指摘，自與法律規定得為
第三審上訴理由之違法情形，不相適合。其上訴違背法律上之程式，應予駁回。至被
告等牽連犯傷害罪部分，核屬刑事訴訟法第三百七十六條第一款之案件。而檢察官認
被告等併牽連犯恐嚇取財未遂罪部分，則屬同條第六款之案件。依該法條規定，既經
第二審判決，均不得上訴於第三審法院。茲牽連之妨害自由罪部分上訴既不合法，應
從程序上予以駁回，而無從為實體上判決，對於傷害、恐嚇取財未遂部分，亦無從適
用審判不可分原則，為實體上審判。上訴人等竟復就傷害部分提起上訴，檢察官並就
恐嚇取財未遂部分提起上訴，均為法所不許，應予駁回。
據上論結，應依刑事訴訟法第三百九十五條前段，判決如主文。
中      華      民      國    八十九    年      七      月      六      日
                              最高法院刑事第八庭
                                  審判長法官  吳  雄  銘
                                        法官  池  啟  明
                                        法官  石  木  欽
                                        法官  郭  毓  洲
                                        法官  吳  三  龍
      右正本證明與原本無異
                                              書  記  官
中      華      民      國    八十九    年      七      月     十一     日


司法院資訊處製作；財團法人民間司法改革基金會備份。
